【裁判字號】    96,易,577
【裁判日期】    970617
【裁判案由】    竊盜
【裁判全文】
臺灣宜蘭地方法院刑事判決               96年度易字第577號
公  訴  人  臺灣宜蘭地方法院檢察署檢察官
被      告  己○○
指定辯護人  本院公設辯護人丁○○
上列被告因竊盜案件，經檢察官提起公訴（96年度偵字第1781號）
，本院判決如下：
    主  文
己○○無罪。
    理  由
一、公訴意旨略以：被告己○○見被害人甲○○所有白鐵桶3只
    放置於宜蘭縣冬山鄉○○路178 巷1號旁空地，竟意圖為自
    己不法所有，於96年3月25日向丙○○佯稱上開白鐵桶3只為
    其所有，並請託丙○○為之搬運前往變賣，因被告平日居住
    於該處附近，丙○○便信以為真。嗣於同日下午，丙○○即
    帶同亦不知情之乙○○、戊○○駕車前往上處搬運前開白鐵
    桶3只，被告即以此方式竊取上開白鐵桶3只得手。丙○○、
    乙○○、戊○○再於同日下午5時許，將前開白鐵桶3只載往
    宜蘭縣冬山鄉○○路89巷6號易泰企業社，以新台幣（以下
    同）3,400元售予李秀芬，所得款項除扣除600元作為油資外
    ，其餘均交付予被告。
二、公訴人認被告涉有上開竊盜犯行，係以丙○○、乙○○、戊○○3人於偵查中均一致證稱經由被告之告知，於96年3月25
    日共同至被告住處，將被告住處旁之空地上所放置之白鐵桶
    載至易泰企業社變賣等情為主要論據。
三、按犯罪事實應依證據認定之，無證據不得認定其犯罪事實；
    另不能證明被告犯罪者，應諭知無罪之判決，刑事訴訟法第
    154條第2項、第301條第1項分別定有明文。又刑事訴訟法上
    認定犯罪事實所憑之證據，雖不以直接證據為限，間接證據
    亦包括在內，然而無論直接證據或間接證據，其為訴訟上之
    證明，須於通常一般之人均不致有所懷疑，而得確信其為真
    實之程度者，始得據為有罪之認定，惟採用間接證據時，必
    其所成立之證據，在直接關係上，雖僅足以證明他項事實，
    而採此他項事實，本於推理之作用，足以證明待證事項者，
    方為合法，若係憑空之推想，則尚非間接證據，且如未發現
    相當證據，或證據不足以證明，自不能以推測或擬制之方法
    ，以為裁判之基礎，最高法院分別著有76年台上字第4986號
    、32年上字第67號、40年台上字第86號判例可資參照。
四、經查：
  (一)丙○○、乙○○、戊○○於96年3月25日將被害人甲○○所
    有放置於宜蘭縣冬山鄉○○路178巷1號旁空地上白鐵桶3只
    ，載至李秀芬經營之易泰企業社變賣等情，業據被害人甲○○（參見警卷第22、23頁96年3月26日警訊筆錄、偵卷第60
    、61頁96年10月15日偵訊筆錄）、證人李秀芬（參見警卷第
    24、25頁96年3月25日警訊筆錄、偵卷第20、21頁96年7月19
    日偵訊筆錄）於警、偵訊中證述在卷。復有易泰企業社收購
    紀錄1紙（參見警卷第27頁），及現場與白鐵桶照片4幀（參
    見警卷第28、29頁）在卷可佐。
  (二)關於丙○○至上開處所載運白鐵桶販賣之情形，依證人丙○○於本院審理中證稱：伊與被告在營造廠工作認識，離職之
    後，因被告住的地方與伊住的地方約騎車4、5分鐘就可以到
    ，有時候在路上碰到會打招呼，因為被告知道伊住哪裡，1
    個禮拜去伊家2、3趟找伊聊天，當天早上6、7點被告去伊家
    ，說好幾天沒有吃飯，他那邊有一些鐵，叫伊載去賣，伊問
    被告是不是他的，被告說是，伊開車去被告家看，白鐵桶就
    擺在門口旁，伊就認為是被告的，因1個人沒有辦法搬白鐵
    桶，就回家找弟弟乙○○來搬，乙○○的女朋友戊○○就說
    要跟，因為2個白鐵桶放在後座，再加上乙○○、戊○○就
    坐不下去，所以被告就沒有去，賣完鐵桶之後，伊就直接開
    車去被告家拿錢給他，被告拿600元說要給伊貼油錢，伊本
    來說不要，後來被告還是叫伊拿去等語（參見本院卷第92至
    101頁97年6月3日審判筆錄）。證人丙○○上開證述內容，
    主要以被告要求伊載運鐵桶變賣，伊不知悉鐵桶並非被告所
    有，故將鐵桶予以變賣。但以本件查獲後，丙○○為載運鐵
    桶至易泰企業社變賣之人，丙○○自身亦為竊盜案件之犯罪
    嫌疑人，此可從警方調查後亦將丙○○移送檢察署偵查可知
    ，丙○○對於本件具有利害關係，關於其陳述內容是否真實
    ，而非屬卸責之詞，自應調查相關證據佐證，尚難僅以證人
    丙○○片面之詞，作為被告是否有竊盜犯行之依據。
  (三)另隨同證人丙○○一同至易泰企業社之乙○○、戊○○2人
    ，證人乙○○於本院審理中證稱：哥哥丙○○叫伊幫忙將宜
    蘭縣冬山鄉○○路178巷1號旁空地上的3個白鐵桶載去易泰
    企業社變賣，當時丙○○跟伊說是他朋友那邊有東西要搬，
    叫伊一起去搬，伊與女朋友戊○○給丙○○載，由丙○○開
    轎車到鹿梅路去搬東西，那邊是個平房，前面是空地，伊與
    丙○○1人搬1個白鐵桶到車上，白鐵桶2個是放在後座，1個
    放在行李箱，伊抱戊○○坐前座，丙○○開車，去空地拿白
    鐵桶時有碰到被告，被告是跟丙○○在他家講話，伊與戊○○在車上，被告沒有與他們講到話，賣完鐵桶之後去被告家
    找被告，丙○○說要拿錢給被告，伊在車上有看到丙○○拿
    錢給被告等語（參見本院卷第101至106頁97年6月3日審判筆
    錄）。就當日搬運白鐵桶之情形，證人乙○○到庭證稱與丙○○1人搬運1個白鐵桶，與證人丙○○所稱至被告住處察看
    後，因白鐵桶過重1人無法搬運，因而返家找證人乙○○幫
    忙，明顯不符。是證人丙○○如應被告之要求，於當日上午
    即開車至被告住處，在察看白鐵桶情形後，即可自行搬運白
    鐵桶上車，顯無必要隨後另找尋他人共同前往。再佐以證人
    戊○○於本院審理中結證略稱：當時伊與男朋友乙○○在家
    裡，丙○○回來跟乙○○說要搬東西，伊就一起去，去空地
    拿白鐵桶時，被告在家裡，丙○○與乙○○1人搬1個白鐵桶
    ，賣完東西3個人一起直接回家，中間沒有停留，也沒有到
    被告家，直接返回維揚路住處等語（參見本院卷106頁至110
    頁97年6月3日審判筆錄），關於當日戊○○3人至易泰企業
    社變賣白鐵桶後，證人戊○○證稱伊與丙○○、乙○○隨即
    驅車返回住處，途中並未至被告住處，由證人丙○○交付金
    錢予被告等情。綜以證人乙○○、戊○○與丙○○3人於審
    理中證述，彼此間關於搬運鐵桶之情形、賣完白鐵桶離去後
    之行程，及是否交付被告金錢之情形，3人證述互有歧異及
    矛盾。以丙○○、乙○○、戊○○3人當日攜帶被害人甲○○所有之白鐵桶變賣，丙○○3人對於本件竊案即有重嫌，
    加以渠3人於本院審理程序隔離訊問之情形下，證詞互有矛
    盾歧異，是丙○○、乙○○、戊○○3人之證詞實難盡信，
    關於被告是否指示丙○○搬運被害人白鐵桶變賣一節，顯有
    疑義。
  (四)綜上所述，公訴人所舉之證據，不足以證明被告確有竊盜犯
    行。此外復查無任何積極證據，足認被告確有公訴人所指之
    竊盜犯行，不能證明被告犯罪，依法應諭知無罪之判決。
據上論斷，應依刑事訴訟法第301條第1項，判決如主文。
本案經檢察官賴淑萍到庭執行職務
中    華    民    國    97    年    6     月    17    日
                  刑事第四庭法  官  辜漢忠
以上正本證明與原本無異。
如不服本判決應於收受本判決後10日內向本院提出上訴書狀，並
應敘述具體理由。若未敘述理由者，應於上訴期間屆滿後20日內
向本院補提理由書狀(均須按他造當事人之人數附繕本)。
                            書記官  許麗汝
中    華    民    國    97    年    6     月    18    日


司法院資訊處製作；財團法人民間司法改革基金會備份。
